臺北高等行政法院裁定
　　　　　　　　　　　　　　　　　　 95年度訴字第04121號
原　　　告　甲○○
　　　　　　乙○○
上列當事人間因有關兵役事務事件，原告不服內政部95年6 月7
日台內訴字第0950046505號訴願決定及台北市政府95年10月25日
府訴字第09584963400 號訴願決定提起行政訴訟，本院裁定如下
：
    主  文
原告之訴駁回。
訴訟費用由原告負擔。
    理  由
一、按「自然人、法人、非法人之團體或其他受行政處分之相對
    人及利害關係人得提起訴願。」、「訴願事件有左列各款情
    形之一者，應為不受理之決定：..三、訴願人不符合第18條
    之規定者。」訴願法第18條及第77條第3 款分別定有明文。
    而所謂「利害關係人」係指法律上之利害關係人而言。又提
    起撤銷訴訟，須以經過合法訴願為其前提，其未經過合法訴
    願程序，遽行提起行政訴訟，自非法之所許，此觀行政訴訟
    法第4 條第1 項規定甚明。而原告起訴不合程式或不備其他
    要件者，行政法院應以裁定駁回之，亦為行政訴訟法第107
    條第1 項第10款所明定。查本件原告甲○○不服，而向內政
    部提起訴願之台北市政府93年10月20日府兵二字第09321388
    100 號役男複檢處理判定體位結果通知書之處分，其受處分
    人係役男乙○○，而非甲○○，雖甲○○係乙○○之舅舅，
    惟此種血緣關係要非法律上之利害關係，甲○○自非前揭得
    提起訴願之利害關係人至明，從而，內政部95年6 月7 日台
    內訴字第0950046505號訴願決定為不受理之決定，核無不合
    ，其遽而提起本件撤銷行政訴訟，即屬起訴要件不備，應予
    駁回。
二、次按「本法所稱行政處分，係指行政機關就公法上具體事件
    所為之決定或其他公權力措施而對外直接發生法律效果之單
    方行政行為。」行政程序法第92條第1 項及訴願法第1 條第
    1 項定有明文。至行政機關所為單純事實之敘述（或事實通
    知）或理由之說明，既不因該項敘述或說明而生何法律上之
    效果，自非行政處分，人民即不得對之提起訴願，改制前行
    政法院44年判字第18號、62年裁字第41號著有判例；次按「
    人民對於中央或地方機關之行政處分，認為違法或不當，致
    損害其權利或利益者，得依本法提起訴願。但法律另有規定
    者，從其規定。」、「訴願事件有左列各款情形之一者，應
    為不受理之決定：..八、對於非行政處分或其他依法不屬訴
    願救濟範圍內之事項提起訴願者。」訴願法第1 條第1 項及
    第77條第8 款分別定有明文。查本件原告甲○○不服，而向
    台北市政府提起訴願之台北市文山區公所95年6 月16日北市
    文政字第09531508100 號函係回復甲○○同年6 月12日所具
    「兵役體位無效判定（即前揭台北市政府93年10月20日府兵
    二字第09321388100 號役男複檢處理判定體位結果通知）再
    調查申請書」，其函復內容略以：「主旨：有關臺端為役男
    乙○○兵役體位無效判定再調查乙案，復如說明... 。說明
    ：... 二、有關役男乙○○改判體位申請事項，依據本所95
    年2 月13日北市文兵字第09530382800 號函，依規定役男以
    自費方式申請複檢，至本所兵役課填寫申請書及領取同意書
    後，於3 個月內持同意書前往複檢醫院掛號複檢，始完成改
    判體位申請。請逕洽本所兵役課續行辦理。」等語，核其回
    復內容僅係單純事實之敘述，對原告甲○○及乙○○不生任
    何具體之法律效果，即非行政處分，揆諸前揭說明，原告甲
    ○○對此非行政處分，提起訴願經遭不受理，核無不合，其
    再提起本件撤銷訴訟，即屬要件不備，應予駁回。
三、再按「訴願人以外之利害關係人，認為第一項訴願決定，損
    害其權利或法律上利益者，得向高等行政法院提起撤銷訴訟
    。」行政訴訟法第4 條第3 項固有明文；惟對照同條第1 項
    「人民因中央或地方機關違法之行政處分，認為損害其權利
    或法律上之利益，經依訴願法提起訴願而不服其決定，或提
    起訴願逾3 個月不為決定，或延長訴願決定期間逾2 個月不
    為決定者，得向高等行政法院提起撤銷訴訟。」之規定觀之
    ，即知欲提起撤銷訴訟者，係以提起訴願之受處分相對人為
    原則，而得單獨提起撤銷訴願決定之利害關係人，限於：(一)
    訴願決定首次對訴願人以外之利害關係人構成不利；(二)訴願
    決定對訴願人添加獨立於原處分外的不利；(三)訴願決定違反
    重要程序規定。易言之，如受處分之相對人若未提起訴願，
    而由其他人提起訴願，經不受理之訴願決定後，即無由依行
    政訴訟法第4 條第3 項之規定提起行政訴訟至明。查本件原
    告乙○○對於前揭台北市政府93年10月20日府兵二字第0932
    1388 100號役男複檢處理判定體位結果通知書之處分以及台
    北市政府文山區公所95年6 月16日北市文政字第0953150810
    0 號函均未提起訴願，其訴願之提起，姑不論其是否合法，
    均係由其舅舅即原告甲○○所提起，揆諸前揭規定及說明，
    原告乙○○提起本件撤銷訴訟，均屬要件不備，應予駁回。
四、末按原告二人若對役男乙○○改判體位事項有所申請，應依
    據台北市文山區公所95年2 月13日北市文兵字第0953038280
     0號函意旨，以自費方式申請複檢，至該所兵役課填寫申請
    書及領取同意書後，於3 個月內持同意書前往複檢醫院掛號
    複檢，始符法制，併此敘明。
五、據上論結，依行政訴訟法第107 條第1 項第10款、第104 條
    、民事訴訟法第95條、第78條，裁定如主文。
中　　華　　民　　國　　96　　年　　4　　 月　　12　　日
                         第六庭審判長法  官　林　文　舟
                                     法  官　陳　鴻　斌
                                     法  官　闕　銘　富
上為正本係照原本作成。
如不服本裁定，應於送達後10日內向本院提出抗告狀（須按他造
人數附繕本）。
中　　華　　民　　國　　96　　年　　4　　 月　　17　　日
           　　　　　　　　          書記官  孫　筱　晴
